臺灣臺中地方法院刑事判決
111年度訴字第2084號
公  訴  人  臺灣臺中地方檢察署檢察官
被      告  黃宇傑




上列被告因詐欺案件，經檢察官提起公訴（111年度偵字第37325
號）及移送併辦（111年度偵字第41437號），茲被告於準備程序
中就被訴事實為有罪之陳述，受命法官於聽取當事人之意見後，
由本院合議庭裁定由受命法官獨任進行簡式審判程序，判決如下
：
    主    文
黃宇傑犯如附表所示之罪，各處如附表所示之刑。應執行有期徒
刑壹年肆月。
未扣案之犯罪所得新臺幣貳萬參仟陸佰元沒收，於全部或一部不
能沒收或不宜執行沒收時，追徵其價額。
    犯罪事實
一、黃宇傑明知自己並無販售金門高粱酒之真意，竟分別為下列
    行為：
  ㈠意圖為自己不法之所有，基於以網際網路對公眾散布而犯詐
    欺取財之犯意，於民國109年7月間，在臉書上刊登販賣金門
    高粱酒之訊息，①林琪峰（涉嫌詐欺部分業經臺灣桃園地方
    檢察署以111年度偵字第35476號為不起訴處分）瀏覽訊息後
    陷於錯誤，向黃宇傑訂購高粱酒，並於109年7月18日匯款新
    臺幣（下同）22,000元貨款予黃宇傑，然因黃宇傑只給付價
    值11,000元的金門高粱，剩餘金門高粱遲未出貨，林琪峰乃
    要求黃宇傑退款，並將其名下中國信託商業銀行股份有限公
    司帳號000000000000號帳戶提供予黃宇傑。②盧建霖（涉嫌
    詐欺部分業經臺灣士林地方檢察署以111年度偵字第15990號
    為不起訴處分）亦因於臉書上看到訊息而陷於錯誤，於109
    年7月20日向黃宇傑購買高粱酒，並於109年7月21日給付16,
    100元之貨款，然因黃宇傑遲不出貨，盧建霖要求黃宇傑退
    款，並提供其名下台新銀行帳號00000000000000號帳戶予黃
    宇傑，嗣黃宇傑退款3,500元，剩餘12,600元既未退款亦未
    出貨。
　㈡張嘉峻於109年7月26日，透過通訊軟體LINE與暱稱「蜂蜜」
    之黃宇傑聯繫後，向黃宇傑購買總價22,000元之高粱酒，黃
    宇傑竟意圖為自己不法之所有，基於詐欺取財之犯意，要求
    張嘉峻分2筆匯款至林琪峰、盧建霖上開所提供之帳戶內。
    張嘉峻陷於錯誤，於同日19時許，匯款11,000元至林琪峰上
    開中國信託帳戶內；於同日19時2分許，匯款11,000元至盧
    建霖上開台新銀行帳戶內。嗣張嘉峻因遲未收到商品，且要
    求黃宇傑退款未果，乃報警處理，為警循線查悉上情。
二、案經張嘉峻訴由新北市政府警察局汐止分局報由臺灣士林地
    方檢察署陳請臺灣高等檢察署檢察長令轉臺灣臺中地方檢察
    署檢察官偵查起訴。
    理    由
一、認定犯罪事實之證據及理由：
　　前揭犯罪事實，業據被告黃宇傑於本院準備程序及審理時坦
    承不諱（見本院卷第124頁、第136頁），核與證人即被害人
    林琪峰於警詢（見士林偵15990卷第13頁至第15頁）、證人
    即被害人盧建霖於警詢（見士林偵15990卷第17頁至第22頁
    ）、證人即告訴人張嘉峻於警詢（見士林偵15990卷第23頁
    至第29頁）證述情節相符，復有台新銀行111年6月28日台新
    作文字第11120898號函檢附盧建霖帳戶之交易明細、中國信
    託銀行111年7月1日中信銀字第111224839207254號函檢送林
    琪峰帳戶之交易明細、行動電話LINE通訊軟體、臉書對話紀
    錄截圖、網路轉帳交易明細、內政部警政署反詐騙諮詢專線
    紀錄表、新北市政府警察局汐止分局社后派出所受理詐騙帳
    戶通報警示簡便格式表、高雄市政府警察局鳳山分局五甲派
    出所金融機構聯防機制通報單、臺灣士林地方檢察署檢察官
    111年度偵字第15990號不起訴處分書、臺灣桃園地方檢察署
    檢察官111年度偵字第35476號不起訴處分書、國泰世華商業
    銀行存匯作業管理部111年10月20日國世存匯作業字第11101
    82347號函檢送丁逸馨帳戶之開戶資料及交易明細及本院公
    務電話紀錄表附卷可稽（見士林偵15990卷第41頁至第97頁
    、本院卷第31頁至第33之1頁、第69頁至第83頁、第115頁）
    ，足徵被告自白與事實相符，應堪採信。本案事證已臻明確
    ，被告犯行均堪認定。
二、論罪科刑：
  ㈠核被告就犯罪事實一㈠①、②所為，均係犯刑法第339條之4 第1
    項第3款之以網際網路對公眾散布而犯詐欺取財罪；就犯罪
    事實一㈡所為，係犯刑法第339條第1項之詐欺取財罪。被告
    就犯罪事實一㈡所示犯行，據告訴人張嘉峻於本院審理時陳
    述：與被告係於桌遊玩具店認識，所以有被告的LINE，於LI
    NE跟被告說要買金門高粱等語（見本院卷第137頁），足認
    被告與告訴人張嘉峻聯繫向其行騙，非以廣播電視、電子通
    訊、網際網路或其他媒體等傳播工具對公眾散布而犯之。是
    檢察官此部分論以刑法第339條之4第1項第3款，尚有未合，
    惟因起訴之基本事實同一，爰依法變更起訴法條。
  ㈡被告上開所犯3次犯行，犯意各別，行為互殊，應予分論併罰
    。
  ㈢法院於審酌被告是否適用累犯規定而加重其刑時，訴訟程序
    上應先由檢察官就前階段被告構成累犯之事實，以及後階段
    應加重其刑之事項，主張並具體指出證明方法後，法院才需
    進行調查與辯論程序，而作為是否加重其刑之裁判基礎。前
    階段構成累犯事實為檢察官之實質舉證責任，後階段加重量
    刑事項為檢察官之說明責任，均應由檢察官分別負主張及具
    體指出證明方法之責（最高法院110年度台上字第5660號刑
    事判決參照）。查被告於本案構成累犯之前提事實，有矯正
    簡表、臺灣高等法院被告前案紀錄表在卷可參；而就應否加
    重其刑之說明責任，檢察官亦於本院審理時指出被告前因偽
    造文書案件經本院判處有期徒刑3個月，並於執行完畢後5年
    內再犯本案，符合累犯構成要件，至於是否加重其刑請法院
    依法斟酌。是以，被告前因偽造文書案件，經本院以108年
    度訴字第921號判決判處有期徒刑3月確定，於109年5月26日
    易科罰金執行完畢，5年以內故意再犯本件有期徒刑以上之
    罪，為累犯，審酌被告前偽造文書案件經判刑確定執行完畢
    後未逾2月即再犯相類似財產犯罪之本案，顯見其前罪之徒
    刑執行無成效，對刑罰反應力薄弱，爰依刑法第47條第1項
    規定加重其刑。
  ㈣爰審酌被告正值青壯年，不思以合法手段取得所需，恣意詐
    取告訴人張嘉峻、被害人林琪峰、盧建霖之錢財，使告訴人
    及被害人等受有前揭財產上之損失，行為均應予非難；並斟
    酌被告迄今尚未賠償告訴人及被害人等所受之損害；參以被
    告犯後坦承犯行，學識為高中畢業，之前在飯店擔任組長，
    月收入約4、5萬元，一人獨居（見本院卷第137頁），及告
    訴人張嘉峻表示對科刑範圍沒有意見，被害人林琪峰請法院
    依法判決，被害人盧建霖請法院從重量刑（見本院卷第113
    頁、第137頁、第139頁）等一切情狀，分別量處如主文所示
    之刑。又考量其所犯均為詐欺取財罪（僅是否透過網際網路
    所犯而有不同），犯罪性質相同，且其犯行均於109年7月間
    ，斟酌被告所犯各罪之責任非難重複程度等情狀，定其應執
    行之刑如主文所示。
三、沒收部分：　
    被告就犯罪事實欄一㈠①、②詐得之11,000元及12,600元，均
    屬於被告之犯罪所得，且均未實際發還被害人林琪峰、盧建
    霖，應依刑法第38條之1第1 項前段、第3項之規定，宣告沒
    收，並於全部或一部不能沒收或不宜執行沒收時，追徵其價
    額。至被告就犯罪事實欄一㈡以上開三角詐欺方式，將其向
    告訴人張嘉峻詐得之22,000元，由告訴人張嘉峻以匯款方式
    各匯款11,000元予被害人林琪峰、盧建霖，是上開22,000元
    部分，已非屬被告所取得之犯罪所得，自無從對被告諭知沒
    收上開款項或追徵其價額。
據上論斷，應依刑事訴訟法第273條之1第1項、第299條第1項前
段、第300條，刑法第339條之4第1項第3款、第339條第1項、第4
7條第1項、第51條第5款、第38條之1第1項前段、第3項，刑法施
行法第1條之1第1項，判決如主文。
本案經檢察官康淑芳提起公訴及移送併辦，檢察官林忠義到庭執
行職務。
中　　華　　民　　國　　111 　年　   12 　  月　　7　日
                    刑事第七庭    法  官  許曉怡
以上正本證明與原本無異。
如不服本判決應於收受送達後20日內向本院提出上訴書狀，並應
敘述具體理由；其未敘述上訴理由者，應於上訴期間屆滿後20日
內向本院補提理由書（均須按他造當事人之人數附繕本）「切勿
逕送上級法院」。
告訴人或被害人對於判決如有不服具備理由請求檢察官上訴者，
其上訴期間之計算係以檢察官收受判決正本之日期為準。
                                  書記官  郭淑琪
中　　華　　民　　國　　111 　年　   12 　  月　　7　日
附表：
編號 犯罪事實內容 罪名、宣告刑及沒收 1 犯罪事實欄一㈠①所載之犯行 黃宇傑以網際網路對公眾散布而犯詐欺取財罪，處有期徒刑壹年貳月。 2 犯罪事實欄一㈠②所載之犯行 黃宇傑以網際網路對公眾散布而犯詐欺取財罪，處有期徒刑壹年貳月。 3 犯罪事實欄一㈡所載之犯行 黃宇傑犯詐欺取財罪，處有期徒刑柒月。  
附錄本案論罪科刑法條：
中華民國刑法第339條第1項：
意圖為自己或第三人不法之所有，以詐術使人將本人或第三人之
物交付者，處5年以下有期徒刑、拘役或科或併科50萬元以下罰
金。
中華民國刑法第339條之4第1項第3款
犯第339條詐欺罪而有下列情形之一者，處1年以上7年以下有期
徒刑，得併科1百萬元以下罰金：
三、以廣播電視、電子通訊、網際網路或其他媒體等傳播工具，
    對公眾散布而犯之。